臺灣板橋地方法院刑事判決　　　　　　　100年度訴字第817號
公　訴　人　臺灣板橋地方法院檢察署檢察官
被　　　告　周捥瑩
上列被告因毒品危害防制條例案件，經檢察官提起公訴（100 年
度毒偵字第1136號），經被告於準備程序中就起訴事實為有罪之
陳述，經告知簡式審判程序之旨，並聽取當事人之意見後，經合
議庭裁定由受命法官獨任行簡式審判程序，本院判決如下：
    主    文
周捥瑩施用第一級毒品，累犯，處有期徒刑壹年。扣案甲基安非
他命（驗餘淨重零點零肆柒捌公克）、裝盛前開甲基安非他命之
包裝袋壹個、含海洛因、甲基安非他命殘渣之吸食器壹組均沒收
銷燬之。
    事    實
一、周捥瑩於民國93年間因施用毒品案件，經本院以93年度毒聲
    字第1349號裁定送觀察、勒戒後，認無繼續施用毒品之傾向
    ，於93年9 月13日執行完畢，經臺灣板橋地方法院檢察署檢
    察官於93年9 月14日以93年度毒偵字第3657號不起訴處分確
    定。於94年間因施用毒品案件，經臺灣士林地方法院以95年
    度訴字第207 號判決判處有期徒刑6 月確定，後經減刑為有
    期徒刑3 月確定，於96年9 月20日縮刑期滿執行完畢。於96
    年間因施用毒品案件，經本院以96年度訴字第3354號判決判
    處有期徒刑8 月確定，於97年12月22日縮刑期滿執行完畢。
    於98年間因施用毒品案件，分別經臺灣臺北地方法院以99年
    度訴緝字第171 號判決判處有期徒刑9 月、4 月，應執行有
    期徒刑1 年確定、經本院以99年度訴緝字第230 號判決判處
    有期徒刑8 月、4 月，應執行有期徒刑10月確定，前開4 罪
    經裁定應執行有期徒刑1 年8 月確定（此部分尚未執行完畢
    ）。詎仍不知警惕，基於施用第1 級毒品海洛因、第2 級毒
    品甲基安非他命之犯意，於100 年1 月25日晚上，在其位於
    新北市○○區○○路27號4 樓住處，以將海洛因及甲基安非
    他命同時後燒烤方式同時施用海洛因、甲基安非他命1 次。
    嗣於同年月26日晚間10時許，在新北市○○區○○路27號前
    為警查獲，並扣得第2 級毒品甲基安非他命（淨重0.0480公
    克，取樣0.0002公克鑑驗，驗餘淨重0.0478公克）、裝盛前
    開甲基安非他命之包裝袋1 個及其所有供其施用海洛因、甲
    基安非他命所用之含海洛因、甲基安非他命殘渣之吸食器1
    組，而查知上情。
二、案經新北市政府警察局蘆洲分局報告臺灣板橋地方法院檢察
    署檢察官偵查起訴。
    理    由
一、本件被告所犯係死刑、無期徒刑、最輕本刑為3 年以上有期
    徒刑以外之罪，其於準備程序中就被訴事實為有罪之陳述，
    經法官告知簡式審判程序之旨，並聽取公訴人、被告之意見
    後，依刑事訴訟法第273 條之1 第1 項規定，經本院合議庭
    裁定，由受命法官獨任進行簡式審判程序審理，核先敘明。
二、被告於本院審理時對前揭犯罪事實坦承不諱，又被告於100
    年1 月26日為警採集之尿液，經送臺灣檢驗科技股份有限公
    司檢驗結果，呈鴉片類（嗎啡、可待因）、安非他命類（安
    非他命、甲基安非他命）陽性反應一情，有新北市政府警察
    局蘆洲分局偵辦毒品案件尿液代號對照表、臺灣檢驗科技股
    份有限公司濫用藥物尿液檢驗報告各1 份在卷可佐，足佐被
    告自白施用海洛因及甲基安非他命一節為實。再被告於本院
    審理時供稱係將海洛因及甲基安非他命混合燒烤而同時吸食
    ，而毒品施用方式因人而異，且觀諸行政院國軍退除役官兵
    輔導委員會臺北榮民總醫院93年5 月11日北總內字第093002
    3372號函內容稱：「雖甲基安非他命或海洛因大多分開使用
    ，惟於下列情況會有混用：1.有些海洛因使用者喜好加入甲
    基安非他命以增加其舒暢感覺；2.原先使用甲基安非他命者
    開始嘗試使用海洛因時；3.有些海洛因成癮者偶而會施用安
    非他命來消除海洛因戒斷時出現之不舒服症狀；4.有些海洛
    因販毒者加入甲基安非他命以增加其重量。這兩種藥物同時
    施用不會引起排斥，甚至在欣快感方面有被加強的可能」等
    語，並無排除前開2 種毒品同實施用之可能，況被告於本院
    審理時自承其於施用甲基安非他命之際，嘗試加入海洛因一
    併吸食效果等語（見本院100 年4 月19日審判筆錄），可見
    被告帶有試驗心態，縱此舉不符經濟效益，然尚難認悖於情
    理，此外，復查無其他積極證據證明被告係分別施用海洛因
    及甲基安非他命，應為被告有利之認定，附此敘明。末按施
    用第1 、2 級毒品為犯罪行為，毒品危害防制條例第10條定
    有處罰明文。故施用第1 、2 級毒品者，依前揭規定本應科
    以刑罰。惟基於刑事政策，對合於一定條件之施用者，則依
    同條例第20條、第23條之規定，施以觀察、勒戒及強制戒治
    之保安處分。又毒品危害防制條例於92年7 月9 日修正公布
    ，自93年1 月9 日施行，其中第20條、第23條將施用毒品之
    刑事處遇程序，區分為「初犯」及「5 年內再犯」、「5 年
    後再犯」。依其立法理由之說明：「初犯」，經觀察、勒戒
    或強制戒治後，應為不起訴處分或不付審理之裁定；經觀察
    、勒戒或強制戒治執行完畢釋放後，「5 年內再犯」者，因
    其再犯率甚高，原實施之觀察、勒戒及強制戒治既已無法收
    其實效，爰依法追訴或裁定交付審理。至於經觀察、勒戒或
    強制戒治執行完畢釋放後，「5 年後再犯」者，前所實施之
    觀察、勒戒或強制戒治已足以遮斷其施用毒品之毒癮，為期
    自新及協助其斷除毒癮，仍適用「初犯」規定，先經觀察、
    勒戒或強制戒治之程序。從而依修正後之規定，僅限於「初
    犯」及「五年後再犯」2 種情形，始應先經觀察、勒戒或強
    制戒治程序。倘被告於5 年內已再犯，經依法追訴處罰，縱
    其第3 次（或第3 次以上）再度施用毒品之時間，在初犯經
    觀察、勒戒或強制戒治執行完畢釋放5 年以後，已不合於「
    5 年後再犯」之規定，且因已於「5 年內再犯」，顯見其再
    犯率甚高，原實施觀察、勒戒或強制戒治，已無法收其實效
    ，即應依該條例第10條處罰。至於第3 次（或第3 次以上）
    施用毒品之時間，是否宜有期間限制？以多久為適宜？則分
    屬刑事政策、專門醫學之範圍，非審判機關所能決定，有待
    循立法途徑解決（參照最高法院97年9 月9 日97年度第5次
    刑事庭會議決議）。查被告於93年間因施用毒品案件，經本
    院以93年度毒聲字第1349號裁定送觀察、勒戒後，認無繼續
    施用毒品之傾向，於93年9 月14日執行完畢，經臺灣板橋地
    方法院檢察署檢察官於93年9 月14日以93年度毒偵字第3657
    號不起訴處分確定。於94年間因施用毒品案件，經臺灣士林
    地方法院以95年度訴字第207 號判決判處有期徒刑6 月確定
    ，後經減刑為有期徒刑3 月確定。於96年間因施用毒品案件
    ，經本院以96年度訴字第3354號判決判處有期徒刑8 月確定
    。於98年間因施用毒品案件，經本院以99年度訴緝字第230
    號判決判處有期徒刑8 月、4 月，應執行有期徒刑10月確定
    等情，有臺灣高等法院被告前案紀錄表1 份在卷可憑，被告
    前既曾因施用毒品案件經觀察、勒戒執行完畢，復於觀察、
    勒戒執行完畢釋放後5 年內，再犯施用毒品案件，經依法追
    訴處罰，再於本件所認之100 年1 月25日又犯施用第1級 、
    第2 級毒品罪，即非屬毒品危害防制條例第20條第3 項所規
    定之「5 年後再犯」之情形，自應依法訴追。本件事證明確
    ，被告犯行洵堪認定，自應依法論。
三、按海洛因、甲基安非他命分為毒品危害防制條例第2 條第2
    項第1 款、第2 款所定之第1 級、第2 級毒品，是核被告所
    為，係犯毒品危害防制條例第10條第1 項之施用第1 級毒品
    罪、第2 項之施用第2 級毒品罪。被告因施用而持有第1級
    毒品海洛因、第2 級毒品甲基安非他命之低度行為，為施用
    行為所吸收，係不罰之前行為，不另論罪。被告同時施用第
    1 級毒品海洛因及第2 級毒品甲基安非他命，係以一行為同
    時觸犯上開二罪，為想像競合犯，依刑法第55條之規定，從
    重依施用第1 級毒品罪論處，公訴意旨認被告係分別施用前
    開2 種毒品而應予分論併罰，容有未洽。再原起訴意旨認被
    告於100 年1 月24日16時施用第2 級毒品甲基安非他命，然
    被告於本院審理時供稱其施用時間應係100 年1 月25日，其
    前於警詢、檢察官偵查中陳述於100 年1 月24日施用一節係
    誤植等語（見本院100 年4 月19日準備程序筆錄），被告於
    本院審理時所述於100 年1 月25日施用之時間與檢察官據被
    告前於警詢、檢察官偵查中所述情節而起訴被告於同年月24
    日施用，2 者時間相差僅1 日，極為接近，被告非無誤記之
    可能，蒞庭檢察官因而更正所載被告施用毒品時間如被告於
    審理時所述，前開犯罪時間之變更係在認定施用毒品時間合
    理誤差範圍內，並非變更原起訴事實，無礙基本事實之認定
    ，併予敘明。再被告有如事實欄所示之罪科刑及執行完畢情
    形，有臺灣高等法院被告前案紀錄表1 份附卷可稽，其於徒
    刑執行完畢後，5 年以內再故意犯本件有期徒刑以上之罪，
    為累犯，應依刑法第47條第1 項之規定加重其刑。爰審酌被
    告前因施用毒品案件，業經觀察、勒戒並多次論罪科刑，仍
    未能戒除施用毒品惡習，再犯本件施用毒品犯行，顯見其意
    志不堅，委無足取，併衡其犯罪動機、目的，同時施用第1
    、2 級毒品，犯罪情節較一次施用單一毒品情節為重，及所
    犯施用毒品犯行究為自戕行為，且被告犯罪後坦承犯行，態
    度尚可等一切情狀，量處如主文所示之刑。扣案甲基安非他
    命，淨重0.0480公克，取樣0.0002公克鑑驗用罄，驗餘淨重
    0.0478公克一節，有交通部民用航空局航空醫務中心100 年
    2 月16日航藥鑑字第1000653 號鑑定書1 份在卷可參，屬第
    2 級毒品，及裝盛前開甲基安非他命之包裝袋1 個、含海洛
    因、甲基安非他命殘渣之吸食器1 組，因有海洛因、甲基安
    非他命殘渣黏附其上無法析離，不問屬於被告所有與否，均
    應依毒品危害防制條例第18條第1 項前段沒收銷燬之。
據上論斷，應依刑事訴訟法第273 條之1 第1 項、第299 條第1
項前段，毒品危害防制條例第10條第1 項、第2 項、第18條第1
項前段，刑法第11條前段、第55條前段、第47條第1 項，判決如
主文。
本案經檢察官林修平到庭執行職務。
中    華    民    國   100    年    4     月    29    日
                      刑事第十一庭  法  官  何燕蓉
如不服本判決，應於判決送達後十日內敘明上訴理由，向本院提
出上訴狀（應附繕本），上訴於臺灣高等法院。
上列正本證明與原本無異。
                                    書記官  王元佑
中    華    民    國   100    年    5     月    3     日